臺灣屏東地方法院刑事判決　　　　　　　　95年度易字第1 號
公　訴　人　臺灣屏東地方法院檢察署檢察官
被　　　告　甲○○
上列被告因違反毒品危害防制條例案件，經檢察官聲請以簡易判
決處刑（95年度毒偵字第2098號），嗣被告於本院準備程序進行
中先就被訴事實為有罪之陳述，本院告知被告簡式審判程序之旨
，並聽取當事人之意見後，裁定改由受命法官獨任依簡式審判程
序審理，判決如下：
    主  文
甲○○施用第二級毒品，累犯，處有期徒刑壹年貳月。
    事  實
一、甲○○前於民國87年間，因施用毒品案件，經本院以87年毒
    聲字第619 號裁定送觀察、勒戒；又於88年間，再因施用毒
    品案件，經本院以88年度毒聲字第1876號裁定送觀察、勒戒
    ，認有繼續施用毒品之傾向，經本院以88年度毒聲字第2075
    號裁定令入戒治處所施以強制戒治，嗣因戒治成效良好，經
    本院以89年度毒聲字第958 號裁定停止戒治付保護管束，刑
    責部分，則經本院以88年度易字第1371號判決判處有期徒刑
    9 月確定，甲○○提起上訴，經臺灣高等法院高雄分院以89
    年度上易字第359 號判決駁回上訴而確定；又其於前開停止
    戒治付保護管束期間內，再犯施用第二級毒品案件，經臺灣
    高等法院高雄分院以90年度上易字第643 號判決判處有期徒
    刑1 年確定，前開停止戒治裁定遂由本院以89年度毒聲字第
    1613號裁定撤銷，其再入戒治處所執行強制戒治，於90年2
    月16日執行完畢，並於翌日轉入臺灣屏東監獄執行徒刑（即
    前開臺灣高等法院高雄分院89年度上易字第359 號、90年度
    上易字第643 號二案件接續執行），嗣於91年7 月4 日因縮
    短刑期假釋出監付保護管束，至91年10月17日假釋期滿未經
    撤銷，以已執行論；其復於93年、94年間，因施用第二級毒
    品案件，先後經本院以93年度易字第250 號判決判處有期徒
    刑1 年，以94年度簡字第571 號判決判處有期徒刑6 月確定
    ，二案接續執行，於95年4 月25日縮短刑期假釋出監付保護
    管束，至95年6 月24日假釋期滿未經撤銷，以已執行論。詎
    其仍不知悔改、戒絕毒品，明知甲基安非他命經公告列為毒
    品危害防制條例第2 條第2 項第2 款之第二級毒品，不得非
    法持有、施用，復基於施用第二級毒品甲基安非他命之犯意
    ，於95年10月3 日上午10時許，在其位於屏東縣佳冬鄉○○
    村○○路128 巷之住處房間內，以將甲基安非他命置於玻璃
    球管內，用火燒烤並吸食其產生白煙之方式，施用甲基安非
    他命1 次。嗣於95年10月7 日上午9 時許，為警持臺灣屏東
    地方法院檢察署檢察官核發之強制到場採驗尿液許可書強制
    其到警局，經警採集其尿液送檢驗，結果呈甲基安非他命陽
    性反應，而查知上情。
二、案經屏東縣警察局枋寮分局報告臺灣屏東地方法院檢察署檢
    察官偵查起訴。
    理  由
一、本件被告甲○○犯係死刑、無期徒刑、最輕本刑為3 年以上
    有期徒刑以外之罪，其於本院準備程序中就被訴事實為有罪
    之陳述，經本院合議庭裁定由受命法官獨任依簡式審判程序
    ，先予敘明。
二、上揭事實，業據被告坦承不諱，而被告經警採集之尿液送鑑
    定結果，確含有安非他命及甲基安非他命成分，有長榮大學
    95年10月25日尿液檢驗確認報告1 份在卷足憑；雖因其尿液
    所含安非他命及甲基安非他命濃度均低於標準閥值濃度，故
    鑑驗結果呈甲基安非他命陰性反應，惟按甲基安非他命經口
    服投與後約70％於24小時內自尿中排出，約90％於96小時內
    自尿中排出，其檢出與投與方式、投與量、個人體質、採尿
    時間與檢測儀器之精密度等諸多因素有關，因此僅憑尿液中
    呈安非他命陽性反應，並無法確實推算吸食時間距採尿時間
    長短，唯依上開資料推斷，最長可能不會超過4 日，此有行
    政院衛生署藥物食品檢驗局81年2 月8 日藥檢壹字第1156
    號函示足據。本案被告自白施用甲基安非他命之時間為95年
    10月3 日上午10時許，距離被告前揭於95年10月7 日上午9
    時許經警方採尿送驗時間已4 日，是其尿液經檢驗雖呈甲基
    安非他命陰性反應，尚難據為有利於被告之認定，附此敘明
    。是被告上開自白應與事實相符。
三、按92年7 月9 日新修正之毒品危害防制條例刪除2 犯及3 犯
    之規定，一改修法前繁雜之處遇程序，僅將施用毒品者簡化
    區分為初犯、再犯，並認施用毒品者係屬病患性犯人，以觀
    察、勒戒戒除其身癮，並以強制戒治去除其心癮。經觀察、
    勒戒或強制戒治執行完畢釋放後，若係5 年後再犯該條例第
    10條施用毒品罪者，與同條例第20條第1 項、第2 項關於「
    初犯」之處理方式相同，檢察官應先聲請法院裁定令被告入
    勒戒處所觀察、勒戒，並視有無繼續施用毒品傾向，決定應
    予釋放、為不起訴之處分，或應聲請法院裁定令入勒戒處所
    強制戒治；若係5 年內「再犯」同條例第10條施用毒品罪者
    ，依同條例第23條第2 項規定，檢察官則應依法追訴。觀諸
    該條例第20條第3 項之修正理由：「觀察、勒戒或強制戒治
    5 年後再犯者，顯見前所實施之觀察、勒戒或強制戒治已足
    以遮斷其施用毒品之癮，為期自新及協助其戒除毒癮，對此
    5 年後再犯者，爰明定仍適用初犯之規定，先經觀察、勒戒
    、強制戒治之程序。」及同條例第23條第2 項之修正理由：
    「為配合簡化施用毒品犯之刑事處遇程序，並鑑於經觀察、
    勒戒或強制戒治執行完畢釋放後5 年內再犯者，其再犯率甚
    高，原據以實施之觀察、勒戒及強制戒治既已無法收其實效
    ，自應施以刑事處遇。」顯然如施用毒品者係前經觀察、勒
    戒或強制戒治等治療程序執行完畢5 年後，始再施用毒品之
    「初犯」，因前所執行之觀察、勒戒或強制戒治已足收戒除
    毒癮之效，自應重新執行觀察、勒戒或強制戒治等治療程序
    ，並於治療程序執行完畢後，由檢察官為不起訴處分，毋庸
    對之追訴處罰；反之，在「再犯」之情形，因其先前所為治
    療程序顯未能收戒斷毒癮之效，且考量施用毒品者之再犯率
    偏高，乃簡化其刑事處遇程序，而逕予追訴處罰，不再施以
    治療程序。參酌上開立法理由，修正毒品危害防制條例就施
    用毒品者，祇於「初犯」及「5 年後再犯」2 種情形，有其
    追訴條件之限制，即須於初犯經觀察、勒戒或強制戒治釋放
    後，5 年內均無施用毒品之行為，始能認其前所實施之觀察
    、勒戒或強制戒治已足遮斷毒癮，而得於5 年後再犯時，再
    予適用初犯之規定，重行觀察、勒戒等程序。倘5 年內已經
    再犯，被依法追訴處罰，縱其第3 次（或第3 次以上）施用
    毒品之時間在初犯釋放5年 以後，即與「5 年後再犯」之情
    形有別，且因已於「5 年內再犯」，顯見其再犯率甚高，原
    實施觀察、勒戒或強制戒治，已無法收其實效，而無五年戒
    斷期之存在，自無再經觀察、勒戒及強制戒治之必要，應由
    檢察官逕行起訴，始符新法修正之本旨（最高法院95年度台
    非字第59號判決、第65號判決及95年第7 次刑事庭會議決議
    參照）。查被告前於民國87年間，因施用毒品案件，經本院
    裁定送觀察、勒戒，又於88年間，再因施用毒品案件，經本
    院以88年度毒聲字第1876號裁定送觀察、勒戒，認有繼續施
    用毒品之傾向，經本院以88年度毒聲字第2075號裁定令入戒
    治處所施以強制戒治，嗣因戒治成效良好，經本院以89年度
    毒聲字第958 號裁定停止戒治付保護管束，其又於保護管束
    期間內，再犯施用第二級毒品案件，經臺灣高等法院高雄分
    院以90年度上易字第643 號判決判處有期徒刑1 年確定，故
    由本院以89毒聲字第1613號裁定撤銷前開停止戒治之裁定，
    故其再入戒治處所執行強制戒治，至90年2 月16日執行完畢
    ；其又於93年及94年間，因施用第二級毒品案件，先後經本
    院以93年度易字第250 號判決判處有期徒刑1 年、以94年度
    簡字第571 號判決判處有期徒刑6 月確定等事實，有臺灣屏
    東地方法院檢察署刑案資料查註紀錄表、同署全國施用毒品
    案件紀錄表及臺灣高等法院被告全國前案紀錄表各1 份在卷
    可按，則被告於前案經強制戒治執行完畢釋放後，於5 年內
    已經多次再犯施用毒品犯行，並經依法追訴處罰，雖本案施
    用毒品之時間在前開強制戒治執行完畢釋放5 年後，惟被告
    既已先於「5 年內再犯」，顯見其再犯率甚高，原實施強制
    戒治已無法收其實效，而無5 年戒斷期之存在，參諸前揭判
    決意旨，自無再經觀察、勒戒及強制戒治之必要，而應由檢
    察官逕行起訴，並由本院依法論罪科刑。本件被告犯行明確
    ，應予依法論科。
四、查甲基安非他命係屬毒品危害防制條例第2 條第2 項第2 款
    所規定之第二級毒品，是核被告所為，係犯毒品危害防制條
    例第10條第2 項之施用第二級毒品罪。被告持有毒品復進而
    施用，其持有毒品之低度行為，為施用毒品之高度行為所吸
    收，不另論罪。又被告前有如事實欄所示之科刑及執行情形
    ，有臺灣屏東地方法院檢察署刑案資料查註紀錄表、臺灣高
    等法院被告前案紀錄表各1 份附卷足憑，其於刑之執行完畢
    後5 年內，再犯本件有期徒刑之罪，為累犯，應依刑法第47
    條第1 項加重其刑。爰審酌被告施用毒品，足以戕害其身心
    ，滋生其他犯罪，惡化治安，且如前所述，其前已有多次經
    論罪科刑且執行完畢之施用甲基安非他命前科，仍再次施用
    甲基安非他命，顯見其自制力甚差，且不知悔改，惟念其犯
    後坦承犯行，且施用毒品行為於本質上係屬自我戕害行為，
    反社會性之程度較低等一切情狀，量處如主文所示之刑。
據上論斷，應依刑事訴訟法第273 條之1 第1 項、第299 條第1
項前段，毒品危害防制條例第10條第2 項，刑法第11條前段、第
47條第1 項，判決如主文。
中    華     民     國    96   年    1    月    31    日
                    刑事第五庭 法  官  陳秀慧
本件係照原本作成。
如不服本判決應於收受本判決送達後10日內向本院提出上訴書狀
，其未敘述上訴理由者，並得於提起上訴後10日內向本院補提理
由書狀（均須按他造當事人之人數附繕本）「切勿逕送上級法院
」。
中    華     民     國    96   年    1    月    31    日
                               書記官  溫訓暖
附錄本判決論罪科刑法條：
毒品危害防制條例第10條第2項
施用第二級毒品者，處3 年以下有期徒刑。
